臺灣高等法院臺南分院刑事判決
上　訴　人
即　被　告　丙○○
　　　　　　　　　　　號(
指定辯護人　本院公設辯護人乙○○
上列上訴人即被告因殺人等案件，不服臺灣臺南地方法院96年度
重訴字第8號中華民國96年5月29日第一審判決（起訴案號：臺灣
臺南地方法院檢察署96年度偵字第3269號），提起上訴，本院判
決如下：
    主      文
原判決撤銷。
丙○○殺人，處有期徒刑壹拾肆年，扣案之三角銼刀壹把沒收；
又以其他非法方法，剝奪人之行動自由，處有期徒刑陸月，減為
有期徒刑參月。應執行有期徒刑壹拾肆年壹月，扣案之三角銼刀
壹把沒收。
    事　　  實
一、丙○○與甲○○係同居男女朋友關係，然丙○○懷疑甲○○
    在外另結新歡，雙方感情因而不睦，其亦因此經常跟蹤甲○
    ○或至甲○○任職處察看。其於民國(下同）96年2月12日下
    午，因駕駛車牌號碼TY－3582號自用小客車載友人陳泰吉返
    家途中，行經甲○○任職而位於臺南縣仁德鄉○○村○○路
    ○段628號之「群朝企業公司」前，乃將該小客車停放於上址
    對面路口等候，陳泰吉則自行下車購買檳榔。後於同日下午
    5點20分左右，丙○○見張志中駕駛甲○○所有之車牌號碼
    LB2-821號重型機車返回「群朝企業公司」樓下停放，並坐
    於該機車上等候，丙○○雖不認識張志中，然見狀仍心生憤
    恨，乃自其所駕駛之上開小客車內，拿取其所有而供平日工
    作使用之三角銼刀一把，上前與張志中理論，兩人隨後並發
    生扭打，丙○○乃基於殺人之故意，手持該三角銼刀刺入張
    志中之左胸部，造成張志中受有心臟左心房銳器刺創、左胸
    部銳器刺創等傷害。張志中經送醫急救後，延至同日下午6
    點30分左右，仍因左側血胸而傷重不治死亡。豈知丙○○於
    刺殺張志中後仍餘怒未消，隨即於同日下午5點25分左右，
    另行起意進入甲○○任職之前開工作地點，以手用力拉住甲
    ○○之頭髮及衣服，強行將坐在前述公司內之甲○○拖出門
    外，並將之推入其所駕駛之上開小客車內，隨即駕駛該小客
    車至臺南縣仁德鄉○○路○段82巷385號附近之產業道路內停
    放，而以此方法剝奪甲○○之行動自由將近一小時。嗣因丙
    ○○畏罪而自行服用安眠藥類之藥物致陷入昏迷，並經警根
    據陳泰吉報案後所提供之線索，循線於同日下午6點40分左
    右，在上開產業道路查獲丙○○，並扣得丙○○所有供殺害
    張志中時所使用之三角銼刀一把。
二、案經臺南縣警察局歸仁分局報告臺灣臺南地方法院檢察署檢
    察官偵查起訴。
    理 　　 由
壹、程序部分：
一、按檢察官職司追訴犯罪，就審判程序之訴訟構造言，檢察官
    係屬與被告相對立之當事人一方，偵查中對被告以外之人所
    為之偵查筆錄，或被告以外之人向檢察官所提之書面陳述，
    性質上均屬傳聞證據。自理論上言，如未予被告反對詰問、
    適當辯解之機會，一律准其為證據，似有違當事人進行主義
    之精神，對被告之防禦權亦有所妨礙；然而現階段刑事訴訟
    法規定檢察官代表國家偵查犯罪、實施公訴，必須對於被告
    之犯罪事實負舉證之責，依法其有訊問被告、證人及鑑定人
    之權，證人、鑑定人且須具結，而實務運作時，偵查中檢察
    官向被告以外之人所取得之陳述，原則上均能遵守法律規定
    ，不致違法取供，其可信性極高，為兼顧理論與實務，乃於
    修正刑事訴訟法時，增列第159條之1第2項，明定被告以外
    之人（含被害人、證人等）於偵查中向檢察官所為陳述，除
    顯有不可信之情況者外，得為證據。經查，證人甲○○、陳
    泰吉2人於偵查中向檢察官所述本件案發之前後經過，業據
    渠等於偵查中具結在案，核其2人所供並無顯不可信之情況
    ，自有證據能力。
二、按被告以外之人於審判外之陳述，雖不符前4條（刑事訴訟
    法第159條之1至第159條之4）之規定，而經當事人於審判程
    序同意作為證據，法院審酌該言詞陳述或書面陳述作成時之
    情況，認為適當者，亦得為證據。當事人、代理人或辯護人
    於法院調查證據時，知有第159條第1項不得為證據之情形，
    而未於言詞辯論終結前聲明異議者，視為有前項之同意，刑
    事訴訟法第159條之5第1項及第2項分別定有明文。查本件被
    告丙○○及其辯護人於原審及本院審理時，均未爭執證人甲
    ○○、陳泰吉於警詢及偵訊之證詞，暨其他書證、物證之證
    據能力，且被告及其辯護人亦未於本案言詞辯論終結前聲明
    異議，則依上開刑事訴訟法第159條之5之規定，視為被告及
    其辯護人已同意援引作為證據，且經本院審酌該等言詞陳述
    作成時之情況及證據取得之過程，認為上開證據均具有證據
    能力，可作為認定事實之依據。
貳、實體部分：
一、上開犯罪事實，業據被告丙○○於原審及本院審理時坦白承
    認（參見原審審理卷第45頁及本院96年7月25日審理筆錄）
    ，核與證人即被害人甲○○於警詢、偵查中及原審審理時所
    證述之情節相符（參見警卷第12頁至第17頁；偵卷第6頁至
    第7頁；原審審理卷第47頁至第50頁），並與證人即目睹被
    告與被害人張志中發生扭打之陳泰吉於警詢及偵查中所證述
    之內容（參見警卷第5頁至第8頁；偵卷第6頁），以及證人
    即目睹被告強行押走被害人甲○○之鄭丞捷於警詢時之證述
    內容（參見警卷第9頁至第10頁）亦甚為一致，足見被告丙
    ○○之自白核與事實相符。其次，被害人張志中於上開時、
    地，因遭被告以三角銼刀刺入左側胸部，造成心臟左心房銳
    器刺創、左胸部銳器刺創等傷害，且經送醫後仍因左側血胸
    而傷重不治死亡一節，亦經臺灣臺南地方法院檢察署檢察官
    督同檢驗員、法醫相驗、解剖並鑑定死因屬實，並有該檢察
    署相驗筆錄、解剖筆錄、相驗屍體證明書、驗斷書、臺南市
    立醫院法醫參考病歷摘要表及法務部法醫研究所96年3月5日
    法醫理字第0960000854號函附之法醫解剖鑑定報告書（相驗
    卷第71頁至第75頁參照）各一份附卷可參，顯見被害人張志
    中之死亡結果，確係因被告持三角銼刀刺殺左側胸部所導致
    。此外，復有扣案之三角銼刀一把、臺南縣警察局歸仁分局
    96年4月2日南縣歸警偵字第0960005425號函附之臺南縣警察
    局鑑驗書（參見審理卷第23頁）、案發與查獲現場蒐證照片
    28張等資料在卷足憑，故本件事證已甚明確，被告丙○○之
    殺人及妨害自由等犯行，應均可認定。
二、核被告丙○○上開所為，係犯刑法第271條第1項之殺人既遂
    罪與同法第302條第1項之以其他非法方法剝奪他人行動自由
    罪。其所犯上開2罪，犯意各別，罪名有異，故應予以分論
    併罰。
三、原審予以論罪科刑，並就殺人部分量處有期徒刑十四年，就
    妨害自由部分，量處有期徒刑六月，固非無見。惟查：（一
　　）扣案之三角銼刀一把，係被告丙○○所有供殺害張志中時
    所使用，惟原審於事實欄僅記載扣得丙○○行兇時所使用之
    三角挫刀一把，易誤認為包括殺人或妨害自由均有使用，顯
    有未洽。（二）又被告所犯之刑法第302條第1項之妨害自由
    罪，犯罪時間在96年4月24日以前，合於中華民國96年罪犯
    減刑條例之減刑條件，原審未及減刑，即有未洽。被告上訴
    意旨認原審量刑過重云云，雖不足採，惟原判決既有可議，
    自應由本院將原判決撤銷改判。爰審酌被告犯罪之目的、所
    受刺激，其生活狀況、品行、本件犯罪所生之危險，以及其
    與被害人張志中原先素無怨隙，僅因其與證人即另一被害人
    甲○○之感情問題，即手持三角銼刀上前與其疑心之被害人
    張志中理論，且因言語不合即頓起殺機，竟以該三角銼刀直
    接刺向被害人張志中之胸口要害，而導致被害人張志中傷重
    不治死亡之嚴重後果，其不僅罔顧他人生命權益，且嚴重影
    響社會秩序，其犯罪動機實值非議，犯罪手段亦屬兇殘，另
    其僅因感情糾紛，竟強押被害人甲○○上車，且將車駛至偏
    僻地點而妨害甲○○之行動自由將近1小時，其所為危害社
    會治安至深且鉅，惟被告犯罪後亦已完全坦白承認所為，並
    有悔悟之意，犯後態度經核尚非不佳，以及被害人甲○○亦
    表示對於妨害自由部分不予追究等一切情狀，認為檢察官就
    被告所犯殺人罪部分具體求處有期徒刑14年，妨害自由罪部
    分具體求處有期徒刑6月，經核亦屬適當，乃分別量處如主
    文第二項所示之刑，並定其應執行之刑。此外，扣案之三角
    銼刀1把，係被告供犯本件之殺人罪所用之物，且為被告所
    有一情，業據被告供明在卷，故應依刑法第38條第1項第2款
    及第3項之規定，予以宣告沒收。至於被告雖曾持上開三角
    銼刀進入被害人甲○○之工作地點，然因被告係以手用力拉
    住被害人甲○○之頭髮及衣服，強行將被害人甲○○拖出門
    外，並將之推入被告所駕駛之小客車內等方式，而剝奪被害
    人甲○○之行動自由，顯見該把三角銼刀與被告所犯之以其
    他非法方法剝奪他人行動自由罪部分，經核尚屬無涉，故無
    須於該罪名下為三角銼刀沒收之諭知。另扣案之「使蒂諾斯
    膜衣錠」10顆，僅係被告犯罪後畏罪所施用之藥物，經查尚
    與本案無涉，故不為沒收之諭知。又依被告所犯本案各罪之
    性質，經核尚難認有褫奪公權之必要，故亦不為褫奪公權之
    諭知，均附此敘明。
四、又被告丙○○之妨害自由罪之犯罪時間在96年4月24日以前
    ，其所犯之刑法第302條第1項之罪，合於中華民國96年罪犯
    減刑條例之條件，依法就該部分減其刑期二分之一為有期徒
    刑參月，並再定其應執行之刑。
據上論結，應依刑事訴訟法第369條第一項前段、第364條、第29
9條第一項前段，刑法第271條第1項、第302條第1項、第51條第5
款、第38條第1項第2款、第3項，刑法施行法第1條之1，中華民
國96年罪犯減刑條例第2條第1項第3款、第7條第1項、第11條，
判決如主文。
本案經檢察官李傳來到庭執行職務。
中　　華　　民　　國　　96　　年　  8　　 月　  1　   日
                  刑事第五庭　審判長法　官  楊明章
                                    法　官  戴勝利
                                    法　官  顏基典
以上正本證明與原本無異。
如不服本判決，應於收受本判決後十日內向本院提出上訴書狀。
其未敘述上訴理由者並得於提起上訴後十日內向本院補提理由書
狀（均須按他造當事人之人數附繕本）「切勿逕送上級法院」。
　　　　　　　　　　　　　　　　　　書記官  呂嘉文
中　　華　　民　　國　　96　　年　　8 　　月　　1 　　日
【附錄】本判決論罪科刑法條：
刑法第271條第1項
殺人者，處死刑、無期徒刑或10年以上有期徒刑。
刑法第302條第1項
私行拘禁或以其他非法方法，剝奪人之行動自由者，處5年以下
有期徒刑、拘役或3百元以下罰金。
